臺灣高等法院臺中分院民事裁定
111年度上易字第314號
上  訴  人  陳茂松  
上列上訴人與被上訴人梁堯銘等間請求損害賠償事件，本院裁定
如下：
    主      文
上訴人應於本裁定送達五日內補正本件請求符合國家賠償法第13
條「經判決有罪確定」所依據之事實及理由，逾期未補正即駁回
本件上訴人之上訴。
    理      由
一、原告之訴，依其所訴之事實，在法律上顯無理由，法院得不
    經言詞辯論，逕以判決駁回之。但其情形可以補正者，審判
    長應定期間先命補正，民事訴訟法第249條第2項第2款定有
    明文。所謂「在法律上顯無理由」，係指欠缺一貫性審查要
    件（合理主張）之情形（民國110年1月20日修正理由參照）
    。故法院在特定原告起訴所表明之應受判決事項之聲明（訴
    之聲明），及訴訟標的法律關係後，應以其依民事訴訟法第
    266條第1項第1款規定所主張之「請求所依據之事實及理由
    」為據，審查其訴訟上之請求是否具備一貫性。即法院於行
    證據調查前，先暫認原告主張之事實係真實，輔以其主張之
    訴訟標的法律關係，依實體法予以法律要件評價，倘其所主
    張之事實足以導出其權利主張，始具備事實主張之一貫性；
    繼而再依實體法予以法律效果評價，倘足以導出其訴之聲明
    ，始具備權利主張之一貫性。而原告所提起之訴訟不具備一
    貫性，經法院闡明後仍未能補正，其主張即欠缺實體法之正
    當性，法院可不再進行實質審理，逕依民事訴訟法第249條
    第2項規定，以其請求為無理由而予以判決駁回（最高法院1
    08年度台上字第2246號民事判決意旨參照）。
二、國家賠償法第13條規定：「有審判或追訴職務之公務員，因
    執行職務侵害人民自由或權利，就其參與審判或追訴案件犯
    職務上之罪，經判決有罪確定者，適用本法規定。」係針對
    審判與追訴職務之特性所為之特別規定。依現行訴訟制度，
    有審判或追訴職務之公務員，其執行職務，基於審理或偵查
    所得之證據及其他資料，為事實及法律上之判斷，係依其心
    證及自己確信之見解為之。各級有審判或追訴職務之公務員
    ，就同一案件所形成之心證或見解，難免彼此有所不同，倘
    有心證或見解上之差誤，訴訟制度本身己有糾正機能。關於
    刑事案件，復有刑事補償制度，予以賠償。為維護審判獨立
    及追訴不受外界干擾，以實現公平正義，上述難於避免之差
    誤，在合理範圍內，應予容忍。不宜任由當事人逕行指為不
    法侵害人民之自由或權利，而請求國家賠償。唯其如此，執
    行審判或追訴職務之公務員方能無須瞻顧，保持超然立場，
    使審判及追訴之結果，臻於客觀公正，人民之合法權益，亦
    賴以確保。至若執行此等職務之公務員，因參與審判或追訴
    案件犯職務上之罪，經判決有罪確定時，則其不法侵害人民
    自由或權利之事實，己甚明確，非僅心證或見解上之差誤而
    己，於此情形，國家自當予以賠償，方符首開憲法規定之本
    旨（司法院釋字第228號解釋理由書意旨參照）。因此，民
    法第186條第1項雖規定公務員因故意或過失違背對於第三人
    之職務，致第三人受損害者，負賠償責任，惟於職司審判或
    追訴之公務員，仍應符合國家賠償法第13條之特別規定，即
    於該公務員就參與審判或追訴案件犯職務上之罪，經判決有
    罪確定者，第三人始得對其請求損害賠償。
三、上訴人主張被上訴人均為臺灣高等法院臺中分院刑事庭法官
    ，承審本院111年度聲再字第47號妨害名譽案件之再審事件
    ，加害阻止其聲請再審程序，該當刑法第213條、第124條等
    罪名，依民法第186條、同法第195條第1項規定，應負賠償
    責任。根據上述說明，須以被上訴人犯職務上之罪「經判決
    有罪確定」時，始對上訴人負損害賠償責任。則縱暫依上訴
    人主張之事實，仍不符上述規定，而屬依上訴人所訴事實在
    法律上顯無理由之情形，故本院依民事訴訟法第249條第2項
    但書規定，命上訴人遵期補正，逾期不補正即駁回上訴人之
    上訴。
中　　華　　民　　國　　111 　年　　6 　　月　　27　　日
                民事第六庭    審判長法  官  楊熾光
                                    法  官  莊宇馨
                                    法  官  郭玄義　　
正本係照原本作成。       
不得抗告。
                                    書記官  劉雅玲
　　　　　　　　　　　　　　　　　　
中　　華　　民　　國　　111 　年　　6 　　月　　27　　日